臺灣高等法院臺南分院刑事判決　　　　　　　九十三年度交上訴字第六九八號　Ａ
　　　上　訴　人
　　　即　被　告　甲　○　○
右上訴人即被告因過失致死案件，不服臺灣雲林地方法院九十三年度交訴字第二十八
號中華民國九十三年七月三十一日第一審判決（起訴案號：臺灣雲林地方法院檢察署
九十二年度偵字第三四○八號），提起上訴，本院判決如左：
      主      文
上訴駁回。
      事      實
一、甲○○為坐落南投縣信義鄉人和村之國際砂石場挖土機司機，負責從事駕駛挖土
    機將清洗過之砂石，填裝在前來載運外送之砂石車，並整平砂石車上砂石以供司
    機覆蓋防塵網，避免載運過程中砂塵飛揚被罰等工作，為以駕駛挖土機為業務之
    人。民國（下同）九十一年十一月十日晚上十時許，甲○○在「國際砂石場」駕
    駛挖土機，正對由黃國安所駕駛前來載運砂石之砂石車，進行填裝及整平砂石工
    作時，理應注意操作挖土機進行填裝及整平車斗砂石時，檢視砂石車上是否有人
    ，而依肇事當時之天候、光線、工作環境，亦無不能注意之情事，竟疏未注意及
    此，致挖土機之挖斗不慎撞及正在砂石車上覆蓋防塵網之黃國安左側太陽穴外側
    面部，致黃國安太陽穴外側面部斜向瘀傷、左頂部一處橫向裂傷、左頂部顱骨凹
    陷缺損、後頸部及左頸部外側部皮下瘀血後，旋即從砂石車斗上，跌落砂石車下
    ，致頭枕部著地，再造成左枕部顱骨直向骨折，延伸至左後顱腔顱底骨骨折，併
    左枕部硬腦膜下腔出血等致命傷，經送醫後，延至同晚十時四十五分許不治死亡
    。
二、案經黃國安之母黃劉莉、妻乙○○○、子女黃玫、黃祐宣提出告訴由台灣南投
    地方法院檢察署檢察官呈轉臺灣雲林地方法院檢察署偵查起訴。
      理      由
一、右揭事實，業據上訴人即被告甲○○（下稱被告）於原審審理中及本院審理時均
    坦承不諱（見原審卷第二四頁背面、本院九十三年十一月三日審判筆錄第六頁）
    ，核與被害人黃國安之家屬乙○○○於偵查中之指訴相符（見相驗卷第十七頁）
    ，且有法務部法醫研究所鑑定結果認被害人黃國安係因外力撞擊推擠，致使頭部
    後枕部撞擊堅硬地面，造成如事實欄之致命傷，有該所（九一）法醫所醫鑑字第
    一六一一號鑑定書附卷可稽（見偵查卷六五六號第二二頁），且有臺灣嘉義地方
    法院檢察署相驗屍體證明書及勘驗筆錄、臺灣嘉義地方法院檢察署檢察官相驗報
    告書、南投縣政府警察局信義分局轄內黃國安死亡案勘察報告及所附照片十張、
    南投縣警察局信義分局處理相驗「黃國安」死亡案件現場相片十張、南投縣警察
    局信義分局人倫派出所發生刑事案件現場相片十八張等在卷可查（見相驗卷六八
    八號第十頁至第十六頁、第二三頁、第二八頁、偵查卷六五六號第六頁至第十頁
    、相驗卷第五五八號第十五頁至第二五頁），事證已明。
二、又被告駕駛上開挖土機，理應注意操作挖土機進行填裝及整平車斗砂石時，檢視
    砂石車上是否有人，詎於右揭時、地駕駛挖土機，對由黃國安所駕駛前來載運砂
    石之砂石車，進行填裝及整平砂石工作時，而依肇事當時之天候、光線、工作環
    境，亦無不能注意之情事，竟疏未注意及此，致挖土機挖斗不慎撞及正在砂石車
    上覆蓋防塵網之黃國安左側太陽穴外側面部，致黃國安受如事實欄之傷害跌落砂
    石車下，致枕部著地後，再造成左枕部顱骨直向骨折，延伸至左後顱腔顱底骨骨
    折，併左枕部硬腦膜下腔出血等致命傷，經送醫後，不治死亡，被告顯有過失，
    亦為被告於原審及本院直承不諱。被告之過失行為與被害人之死亡間有相當因果
    關係存在，本件事證已臻明確，被告之犯行洵堪認定，應予依法論科。
三、按被告為坐落南投縣信義鄉人和村之國際砂石場挖土機司機，負責從事駕駛挖土
    機將清洗過之砂石，填裝在前來載運外送之砂石車，並整平砂石車上砂石以供司
    機覆蓋防塵網，避免載運過程中砂塵飛揚被罰等工作，為以駕駛挖土機為業務之
    人，核被告所為，係犯刑法第二百七十六條第二項之業務過失致人於死罪。原審
    以被告事證已臻明確，因予適用刑法第二百七十六條第二項，罰金罰鍰提高標準
    條例第一條前段，審酌被告之素行、在本案犯行之過失程度，及其在犯後終能坦
    承犯行，態度尚稱良好，惟迄本院審理時仍未與被害人家屬達成民事和解賠償被
    害人家屬，未能獲得被害人家屬諒解，以及被告本身係中度肢障，有其所提中華
    民國身心障礙手冊附卷可查（見原審卷第二八頁）等一切情狀，量處有期徒刑七
    月，以資懲儆。核其認事用法俱無不合，量刑亦稱妥適。被告上訴意旨猶執陳詞
    認係被害人不顧生命危險自行爬上砂石車查看，伊不能預防云云，空言指摘原判
    決量刑過重不當，請求撤銷原判決，並無可取，為無理由，應予駁回。
據上論結，應依刑事訴訟法第三百六十八條，判決如主文。
本案經檢察官曾銘芳到庭執行職務。
中    華    民    國      九十三      年      十一      月    十七      日
                                   臺灣高等法院臺南分院刑事第二庭
                                       審判長法官  葉    居    正
                                             法官  高    明    發
                                             法官  莊    俊    華
右正本證明與原本無異。
如不服本判決，應於判決送達後十日內向本院提出上訴狀，其未敘述理由者並應於提
出上訴狀後十日內向本院補提理由書（應附繕本)。
                                       法院書記官  廖    明    娟
中    華    民    國      九十三      年      十二      月      一      日
附錄法條：
中華民國刑法第二百七十六條：
(過失致死罪)
因過失致人於死者，處二年以下有期徒刑、拘役或二千元以下罰金。
從事業務之人，因業務上之過失犯前項之罪者，處五年以下有期徒刑或拘役，得併科
三千元以下罰金。
